【裁判字號】    99,交聲,75
【裁判日期】    990331
【裁判案由】    交管條例聲異
【裁判全文】
臺灣板橋地方法院交通事件裁定          99年度交聲字第75號
原處分機關  交通部公路總局臺北區監理所蘆洲監理站
異  議  人
即受處分人  甲○○
上列異議人即受處分人因違反道路交通管理處罰條例案件，對於
交通部公路總局臺北區監理所蘆洲監理站中華民國98年11月27日
以北監蘆字第裁46-GE0000000號所為之處分（原舉發案號：臺中
市警察局中市警交字第GE0000000 號），聲明異議，本院裁定如
下：
    主  文
原處分撤銷。
甲○○不罰。
    理  由
一、原處分意旨略以：異議人即受處分人甲○○於民國九十八年
    八月十一日上午九時三十二分許，騎乘車牌號碼２３０－Ｇ
    ＲＡ號重型機車，行經臺中市○○路、民生路口時，因騎乘
    機車未依標誌指示以兩段方式進行左轉彎而違規，經臺中市
    政府警察局第一分局員警以中市警交字第ＧＥ000000
    0號舉發違反道路交通管理事件通知單（下稱舉發通知單）
    當場舉發，爰依道路交通管理處罰條例第四十八條第一項第
    二款、第六十三條第一項第一款之規定，裁處罰鍰新臺幣（
    下同）一千八百元，並記違規點數一點。
二、本件異議人則以：伊於案發當時正在金門烈嶼服役，舉發通
    知單並非伊所親簽，伊沒有騎過２３０－ＧＲＡ號重型機車
    ，本件應係員警舉發錯誤，為此聲明異議等語。
三、按受處分人，不服第八條主管機關所為之處罰，得於接到裁
    決書之翌日起二十日內，向管轄地方法院聲明異議，道路交
    通管理處罰條例第八十七條第一項定有明文。又聲明異議係
    不服裁決處分請求救濟之方法，故當事人於聲明異議期限內
    表示不服，無論其形式上誤用何字樣，仍不妨礙其提起聲明
    異議之效力（最高法院七十四年度臺抗字第四六號裁定意旨
    參考，臺灣高等法院九十三年度交抗字第九二四號、同院九
    十四年度交抗字第二七二號、同院九十八年度交抗字第二八
    ０一號、第二八０四號裁定均同此見解）。本件異議人於九
    十八年十二月二日收受原處分機關即交通部公路總局臺北區
    監理所蘆洲監理站北監蘆字第裁４０－Ａ00000000
    號違反道路交通事件裁決書後，旋於同日向原處分機關提出
    「申訴」，以案發當日伊並未到違規地點、舉發通知單亦非
    伊所簽名為由，主張對ＧＥ0000000號舉發通知單所
    載之違規事實不服等情明確，是以異議人雖未正確使用「聲
    明異議」之法律名詞，惟揆諸上揭最高法院裁定意旨，仍無
    礙其已於九十八年十二月二日提起聲明異議之效力，故本件
    異議未逾二十日之法定期間，合先敘明。
四、經查：
  (一)證人即舉發本件之臺中市警察局第一分局員警蔡燈義於本院
    九十九年二月二十三日訊問時，僅具結證稱：「（本件舉發
    經過情形？提示本件舉發通知單）那天我在那邊開單，這張
    違規的舉發通知單是我開的，是當場攔停的。收受通知單的
    簽名欄部分的『李』是違規人當場簽名的。」、「（當天在
    舉發通知單上，簽名『李』的那位違規騎士，今天有無在法
    庭上？）時間太久了，我真的沒有印象，我沒有辦法確認在
    收受欄上面簽名的人是否就是今天到庭的異議人。」等語，
    其既無法確認異議人是否即為當日之違規騎士，且２３０－
    ＧＲＡ號重型機車之車主為林君翰，此有車號查詢重型機車
    車籍資料一紙在卷可憑，惟原處分機關亦未能證明異議人與
    該車有何關連，則當日是否確為異議人騎車違規，實已要非
    無疑。
  (二)再者，本件舉發通知單「收受通知聯者簽章欄」上所簽署之
    「李」字，核與異議人於裁決書郵遞簽收欄、申訴書上之簽
    名，以及本院於九十九年二月二十三日訊問異議人時命其書
    寫之姓名，其運筆方式、書寫習慣顯然不同；又異議人曾於
    九十七年間遺失普通重型機車駕駛執照，嗣於九十七年十月
    二十九日申請補發乙節，復據異議人供述在卷，並有交通部
    公路總局臺北區監理所蘆洲監理站九十九年三月三日北監蘆
    二字第０９９００００７３２號函一紙在卷可稽，足認異議
    人辯稱：可能遭人冒名簽收舉發通知單乙節，衡情實有可能
    ，不能將此等有利於異議人之合理懷疑逕予排除。
  (三)況異議人於本件違規之九十八年八月十一日乃在金門烈嶼服
    役，迄九十八年八月時五日始獲准離營返臺之事實，另有異
    議人提出之「烈嶼地區指揮部步兵營營部連差假人員返台申
    請書」九紙及「九十八年個人休（請）假紀錄卡」一紙在卷
    可稽（見本院卷第七頁至第十六頁），益徵異議人甲○○前
    揭：舉發當日伊不在臺灣，並非伊騎車違規乙節，乃信而有
    徵，堪予採信。
四、綜上所述，原處分機關既無法證明異議人即為前揭時、地騎
    乘２３０－ＧＲＡ號重型機車違規左轉之駕駛人，本院亦查
    無其他積極證據足認異議人有何裁決書所載之違規行為，則
    原處分機關未予詳查，即逕對異議人裁罰，容有未洽。故本
    件異議為有理由，原處分應予撤銷，另諭知異議人不罰，以
    期適法。
據上論斷，應依道路交通管理處罰條例第八十七條第二項，道路
交通案件處理辦法第二十條前段，裁定如主文。
中    華    民    國    99    年    3     月    31    日
                  交通法庭  法  官  劉元斐
上列正本證明與原本無異。
如不服本裁定，應於裁定送達後五日內敘明抗告理由，向本院提
出抗告狀。
                            書記官  高建華
中    華    民    國    99    年    3     月    31    日

司法院資訊處製作；財團法人民間司法改革基金會備份。
